臺灣桃園地方法院民事裁定
111年度消債更字第124號
聲  請  人  
即  債務人  倪婕芸  
代  理  人  王柯雅菱律師（法扶律師）
上列當事人因消費者債務清理事件聲請更生，本院裁定如下：
    主  文
債務人倪婕芸自民國一一一年八月三十一日下午五時起開始更生
程序。
命司法事務官進行本件更生程序。
    理  由
一、聲請意旨略以：聲請人倪婕芸（原名倪慈惠）現為接案型居
    家打掃人員，並於工廠擔任組裝代工，每月收入約新臺幣（
    下同）2萬8,000元，名下除機車1輛外，別無任何財產，而
    無擔保或無優先權之債務總額約為206萬9,091元，復未經法
    院裁定開始清算程序或宣告破產，於民國95年7月間與銀行
    公會進行前置協商程序而協商成立，惟嗣後因不可歸責於己
    之事由致毀諾，聲請人每月收入扣除必要生活費用後，無法
    清償上開債務，爰聲請更生等語。
二、按債務人不能清償債務或有不能清償之虞者，得依消費者債
    務清理條例（下稱消債條例）所定更生或清算程序，清理其
    債務；債務人無擔保或無優先權之本金及利息債務總額未逾
    1,200萬元者，於法院裁定開始清算程序或宣告破產前，得
    向法院聲請更生；法院開始更生程序之裁定，應載明其年、
    月、日、時，並即時發生效力，消債條例第3條、第42條第1
    項及第45條第1項分別定有明文。次按債務人對於金融機構
    負債務者，在聲請更生或清算前，應向最大債權金融機構請
    求協商債務清償方案，或向其住、居所地之法院或鄉、鎮、
    市、區調解委員會聲請債務清理之調解；協商或調解成立者
    ，債務人不得聲請更生或清算。但因不可歸責於己之事由，
    致履行有困難者，不在此限；消債條例施行前，債務人依金
    融主管機關協調成立之中華民國銀行公會會員，辦理消費金
    融案件無擔保債務協商機制與金融機構成立之協商，準用前
    2 項之規定，同條例第151條第1項、第7項、第9項定有明文
    。
三、經查：
　㈠關於前置協商之要件：
　　聲請人曾聲請消費者債務清理之債務協商，與銀行公會調解
    成立，約定清償方案為自95年7月起，分80期，每月向當時
    最大債權銀行即台新國際商業銀行股份有限公司（下稱台新
    銀行）清償1萬5,729元，聲請人則於95年10月通知毀諾，此
    有台新銀行陳報狀在卷可稽（見消債更卷第71頁）。是以，
    本院自應審究聲請人向本院聲請更生，是否符合消債條例第
    151條第7項但書所列之不可歸責於己之事由，致履行有困難
    之情形。聲請人陳稱銀行公會協商程序係由未成年子女生父
    代為協商，因事後未成年子女之生父不再提供金援，聲請人
    經濟狀況顯無力負擔還款金額致毀諾等語，並提出95年7月
    間無收入切結書以佐（見消債更卷第111頁），本院審酌聲
    請人於96年12月9日自仙境飲食店退保後，至109年12月16日
    方於吉鴻香素食企業有限公司（下稱吉鴻香公司）投保，此
    有勞工保險被保險人投保資料表在卷可稽（見消債更卷第20
    頁），上開退保時點雖與聲請人自陳無收入之時間略有不同
    ，惟仍足徵聲請人於上開調解成立後收入確屬不穩定之事實
    ，聲請人經濟狀況不佳，且除個人必要生活費用外尚1名未
    成年子女需扶養，自無多餘資金得繼續履行還款方案，足見
    聲請人乃因不可歸責於己之事由始毀諾，故本件聲請合乎上
    開法律之規定。
　㈡聲請人之債務總額：
　　聲請人陳報無擔保或無優先權之債務總額約206萬9,091元，
    經最大金融機構債權人台新銀行整合其與債權人兆豐國際商
    業銀行股份有限公司、聯邦商業銀行股份有限公司、元大商
    業銀行股份有限公司、日盛國際商業銀行股份有限公司之債
    權後，陳報債權之金額為304萬7,540元（見司消債調卷第10
    3頁）；依非金融機構債權人萬榮行銷股份有限公司、衛生
    福利部中央健康保險署、良京實業股份有限公司、匯誠第二
    資產管理股份有限公司陳報債權之金額分別為37萬2,643元
    、1萬2,850元、66萬3,731元、13萬8,357元（見司消債調卷
    第68至70頁、第76至95頁），是非金融機構債權額為118萬7
    ,581元（計算式：37萬2,643元＋1萬2,850元＋66萬3,731元＋1
    3萬8,357元＝118萬7,581元）。故本件聲請人之債務總額應
    為423萬5,121元（計算式：304萬7,540元＋118萬7,581元＝42
    3萬5,121元）。　
　㈢關於聲請人之財產及收入：
　　聲請人名下除機車1輛（104年出廠）外，別無任何財產，此
    有全國財產稅總歸戶財產查詢清單、機車行照在卷可稽（見
    司消債調卷第17頁，消債更卷第63頁）；收入部分，聲請人
    陳稱目前為接案型居家打掃人員，並於工廠擔任組裝代工，
    每月收入共計約2萬8,000元，業提出切結書以佐（見司消債
    調卷第20頁），經查聲請人110年度財稅清單雖另有永成蛋
    品股份有限公司、吉鴻香公司之薪資所得，惟聲請人於110
    年8月5日已自前開公司退保，且無最新投保資料，此有勞工
    保險被保險人投保資料表、110年度綜合所得稅各類所得資
    料清單在卷可稽（見消債更卷第20、113頁），堪認聲請人
    應無其他薪資收入。另經本院函詢安麗日用品股份有限公司
    聲請人111年2月至8月每月執行業務所得平均為6,392元【計
    算式：（5,437元＋4,615元＋6,408元＋4,189元＋4,898元＋7,15
    6元＋1萬2,042元）÷7＝6,392元，小數點以下四捨五入，見消
    債更卷第115頁】，是聲請人每月收入應以3萬4,392元（計
    算式：2萬8,000元＋6,392元＝3萬4,392元）列計。
㈣㈣關於聲請人之必要支出：　
　1.依聲請人最新陳報內容僅陳明每月必要支出金額為1萬8,337
    元，而未明列各項支出之數額、原因及種類，亦未就上開支
    出提出相關單據（見司消債調卷第10頁），然本院審酌此金
    額未逾行政院衛生福利部所公告111年桃園市每人每月最低
    生活費用每人每月為1萬5,281元之1.2倍即1萬8,337元之範
    圍（參酌消債條例第64條之2第1項之規定），是以1萬8,337
    元為聲請人個人每月必要之支出，尚屬合理。
　2.女兒扶養費8,000元：
　　聲請人自陳育有1名子女，每月負擔扶養費8,000元，並提出
    子女之戶籍謄本為證（見司消債調卷第29頁）。經查，聲請
    人之子女為未成年（於96年出生），應認無謀生能力，堪認
    有受扶養之必要。聲請人雖陳生父並未支付扶養費，均由聲
    請人獨力負擔未成年子女扶養費用等語（見消債更卷第7頁
    ），按直系血親相互間，互負扶養之義務，民法第1114條第
    1款定有明文，聲請人既未提出如向前配偶聲請強制執行無
    著或無法工作等實質不能負擔扶養費之情形，聲請人現聲請
    更生，財務狀況並未優於前配偶，是就未成年子女之扶養費
    部分，仍應由聲請人及其配偶平均分擔列計。從而，本院審
    酌聲請人所列子女扶養費應以111年度桃園市每人每月最低
    生活費標準之1.2倍即1萬8,337元之6成為標準計算，扣除每
    月領有租金補助4,000元（見消債更卷第67至69頁）後，與
    配偶平均分攤後核估未成年子女扶養費應為4,301元【計算
    式：（1萬8,337元－4,000元）×60％÷2＝4,301元），小數點以
    下四捨五入】。
　3.準此，聲請人每月維持基本生活和履行法定扶養義務之必要
    金額應為2萬2,638元（計算式：1萬8,337元＋4,301元＝2萬2,
    638元）。
四、聲請人以上開收入扣除必要支出後，每月有餘額1萬1,754元
    （計算式：3萬4,392元－2萬2,638元＝1萬1,754元）可供清償
    債務，則聲請人欲全數清償上開債務至少需約31年（計算式
    ：423萬5,121元÷1萬1,754元÷12≒30.02），聲請人現年46歲
    （64年出生），距勞工強制退休年齡（65歲）約19年，審酌
    聲請人目前之收支及財產狀況，至其退休時止，顯無法清償
    聲請人前揭所負欠之債務總額，而名下車輛出廠年份已久，
    殘存價值甚低，經變賣亦無得一次清償全部債務之可能，考
    量該積欠債務之利息或違約金仍在增加中等情況，堪認聲請
    人之收入及財產狀況，已不能清償上開債務，自應許聲請人
    得藉由更生程序清理債務。
五、綜上所述，聲請人係消費者，已不能清償上開債務，雖經消
    費者債務清理調解成立，惟因不可歸責致履行有困難，而查
    無消債條例第6條第3項、第8條或第46條各款所定應駁回更
    生聲請之事由，則其聲請，應屬有據，爰裁定准許，並依同
    條例第16條第1項規定，命司法事務官進行更生程序如主文
    。
六、本院裁定准許開始更生程序，俾使聲請人得以重建經濟生活
    ，惟本裁定不生免責效力，須聲請人於更生程序中與債權人
    協定更生方案，並持續履行，始能依消債條例第73條免責，
    附此敘明。
中　　華　　民　　國　　111 　年　　8 　　月　　31　　日
                  民事第二庭    法　官　許自瑋
正本係照原本作成。
本裁定不得抗告。
本裁定業已於111年8月31日下午五時公告。
中　　華　　民　　國　　111 　年　　8 　　月　　31　　日
                                書記官  吳光彧